臺灣板橋地方法院刑事判決　　　　　　　94年度簡上字第58號
上　訴　人
即　被　告　丁○○
上列上訴人因侵占案件，不服本院93年度簡字第5589號，中華民
國93年12月28日第一審判決（聲請簡易處刑案號：93年度偵字第
12 12570號），提起上訴，本院管轄之第二審合議庭判決如下：
    主  文
上訴駁回。
    事  實
一、丁○○前曾於民國75年間犯殺人未遂罪，經臺灣高等法院於
    77年間判處有期徒刑7 年6 月，於80年經減刑為6 年6 月確
    定；丁○○又因違反槍砲彈藥刀械管制條例、恐嚇、傷害等
    罪，分別經判處有期徒刑3 年、4 年6 月、2 年確定，於83
    年經臺灣高等法院更定執行刑為15年，執行中於85年5 月28
    日假釋出監，假釋期間付保護管束，現仍假釋中（惟再犯本
    案均不構成累犯）；於假釋中之91年間，曾犯有侵占罪，經
    本院於92年7 月18日判處拘役50日，如易科罰金以3 百元折
    算1 日，嗣被告不服提起上訴，經臺灣高等法院於92年10月
    28日判決上訴駁回確定。緣永利建材有限公司（以下簡稱永
    利公司）因資金調度需要，由業務部職員甲○○於93年3 月
    下旬，在臺北縣新莊市○○路97號旁之「大臺北停車場」，
    持附表所示之支票委託丁○○調取現金，惟丁○○未依約調
    取現金，竟基於意圖為自己不法所有之犯意，將附表編號1
    所示之支票侵占入己，並在臺北縣新莊市○○街126 號之5
    、4 樓，將該支票交付予丙○○作為清償債務之用，丙○○
    再將該支票交付予乙○○，委託乙○○向銀行提示付款。因
    永利公司見丁○○遲遲未交付票款，乃向丁○○要求返回上
    開支票，惟丁○○僅將附表編號2 所示之支票返還即避不見
    面，嗣乙○○於支票發票日即93年5 月10日委託銀行提示該
    支票，因存款不足遭退票，始查悉上情。
二、案經被害人永利公司訴請臺灣板橋地方法院檢察署檢察官偵
    辦後聲請以簡易判決處刑。
    理  由
一、訊據被告丁○○坦承於上開時、地，收取告訴人永利公司所
    交付如附表所示之支票，並以該支票為告訴人公司調取現金
    ，惟矢口否認有何侵占犯行，辯稱：我將永利公司之支票2
    張拿給乙○○的先生丙○○去調現，結果丙○○沒有幫我調
    ，我向他索回，他說1 張已經轉出去了，所以我只拿回1 張
    ，我拿去還給永利公司，後來丙○○跑掉，我就找不到他云
    云。
二、經查：
  (一)本件永利公司於上開時、地將其所有如附表所示之支票委託
    被告丁○○調取現金，惟被告未將票款交付予永利公司，被
    告事後僅返還附表編號2 所示之支票，而附表編號1 所示之
    支票經莊素素煌提示付款因存款不足而退票一情，業據證人
    甲○○於警詢、偵訊及本院審理及證人乙○○於偵訊、本院
    審理時時證述屬實，並有上海商業儲蓄銀行新莊分行（以下
    簡稱上海商銀新莊分行）93年9 月14日（93）上新字第109
    號函、臺北縣新莊市農會93年10月22日（93）莊市農信字第
    0922號函及附表編號1 所示之支票暨退票理由單影本附卷可
    稽，被告亦不否認，自堪信為實在。
  (二)另被告將附表編號1 所示之支票交付予丙○○作為清償債務
    一情，業據證人丙○○於偵訊時證稱：「該支票是我拿給乙○○去提示的，支票是丁○○欠我錢，拿來清償用的，丁○○說是別人給他的，丁○○不是拿該支票請我調現，他是欠
    我錢還給我的，我的外號不是『國雄』。」等語，及證人乙○○於偵訊時證稱：「支票我有帶來，支票是丁○○要給丙○○的，請我去提示，丁○○要還丙○○錢，不是丁○○拿
    支票來調現的」等語、於本院審理時證稱：「92年冬天，當
    時我跟丙○○剛認識丁○○，我有朋友到我們家打麻將，丁○○去我家跟丙○○聊天，當時丁○○叫丙○○拿錢出來，
    從事賭博的事，隔2 、3 天左右丙○○就拿現金70萬給丁○○，我當時有在場聽到丁○○說隔3 天到1 個星期就會把錢
    還給丙○○，到後來都沒有還，丙○○就催丁○○，但丁○○都沒有還，但會招待我跟丙○○喝酒。後來丙○○催他，
    丁○○就到我家，拿出支票給丙○○，好像拿了4 張支票給
    丙○○，面額10萬元的好像2 張，1 張20萬或30萬，其中有
    1 張支票或2 張支票是丙○○去丁○○那打麻將輸錢，就將
    支票還給丁○○，本案這張的10萬的支票，就是丁○○還給
    丙○○的其中1 張支票。丁○○把本案10萬元的支票交給丙○○時，我有在場。（問：你有聽到丁○○親口說這張10
    萬元的支票，是用來還丙○○的錢？）有，是用還欠丙○○
    的70萬。（問：丁○○是否曾經有拿支票給丙○○去調現？
    ）據我所知是沒有。支票現在在丙○○那裡。丁○○是在新
    莊市○○街126 號之5 、4 樓的客廳拿支票給丙○○。」等
    語，證人丙○○、乙○○上開證述互核相符，且被告亦供稱
    與證人丙○○、乙○○並無恩怨，衡情證人丙○○、乙○○
    並無構陷被告之理，足認證人丙○○、乙○○證述係被告為
    清償債務而交付該支票等語具有相當可信性。
  (三)且被告先於93年8 月31日偵訊時辯稱：「支票我拿給朋友『
    國雄』去調現，但我現在找不到他，以前我也是找他調，都
    有成功。」云云，嗣於本院94年3 月29日審理時辯以：「我
    是拿給乙○○的先生，他的名字我不清楚，只知道叫什麼光
    。丙○○我都叫他『瘋子』，我不曉得他有無其他綽號，我
    是第1 次到法院開庭時才知道他叫丙○○，那天在麵攤吃麵
    聊天，才偶而拿支票請丙○○幫我調現，之前我沒有拿支票
    叫丙○○調現過。（問：有無認識綽號『國雄』的朋友？）
    是丙○○的朋友，拿天吃飯他也在，我不知道他姓什麼，我
    也沒有跟他來往。（問：有無請『國雄』幫你調現過？）沒
    有。（問：對於你在偵查中說支票是請國雄幫你調現，以前
    都有成功，有何意見？）我把國雄跟丙○○弄混了。」云云
    ，被告對於支票係交付予何人調現、該人之姓名、是否曾經
    委託該人調現等部分之供述均前後不一，且出入甚大，其辯
    解真實性，實有疑義。綜上，應認證人丙○○、乙○○所證
    述確有收受被告親自交付附表編號1 所示支票以清償所欠債
    務之事實，較符常情，被告將告訴人公司委託其調取現金之
    支票作為清償本人債務之用，其有不法所有之意圖甚明，被
    告上開辯解，顯係卸責之詞，不足採信。本件事證明確，被
    告侵占之犯行，洵堪認定。
三、核被告丁○○所為，係犯刑法第335 條第1 項之侵占罪。原
    審以被告上開犯行明確，並審酌被告有犯罪事實欄所載犯罪
    前科，現正假釋中，此有臺灣高等法院被告全國前案紀錄表
    一紙附卷可稽，其於假釋期內不知檢束行止，再犯本件侵占
    罪，與其侵占本件支票之價值及犯後猶否認犯行等一切情狀
    ，依刑事訴訟法第449 條第1 項前段、第3 項、第454 條第
    2 項，刑法第335 條第1 項前段、第41條第1 項前段，罰金
    罰鍰提高標準條例第1 條前段、第2 條，判處被告有期徒刑
    3 月，如易科罰金，以3 百元折算1 日，核無不合，量刑亦
    屬妥適，自應予維持。上訴意旨為無理由，應予駁回。
據上論斷，應依刑事訴訟法第455 條之1 第1 項、第3 項、第36
8 條，判決如主文。
本案經檢察官王志超聲請簡易處刑、檢察官張慶林到庭執行職務
。
中　　華　　民　　國　　94　　年　　4 　　月　　12　　日
                  刑事第十二庭  審判長法  官  樊季康
                                      法  官  劉元斐
                                      法  官  陳明珠
右正本證明與原本無異
本件不得上訴
                                      書記官  陳慧儷
中　　華　　民　　國　　94　　年　　4 　　月　　12　　日
附表：
┌──┬────┬───────┬────┬───────┐
│編號│發票人  │付款銀行、帳號│發票日  │金額（新台幣）│
│    │        │、票號        │        │              │
├──┼────┼───────┼────┼───────┤
│1   │永利公司│上海商業銀行新│93年5月1│10萬元        │
│    │        │莊分行、3595-6│0日     │              │
│    │        │、HCA0000000  │        │              │
├──┼────┼───────┼────┼───────┤
│2   │同上    │上海商業銀行新│不詳    │10萬元        │
│    │        │莊分行、3595-6│        │              │
│    │        │、票號不詳    │        │              │
└──┴────┴───────┴────┴───────┘
